【裁判字號】    98,上訴,1002
【裁判日期】    980513
【裁判案由】    強盜等
【裁判全文】
臺灣高等法院刑事判決                98年度上訴字第1002號
上  訴  人  臺灣桃園地方法院檢察署檢察官
上  訴  人  乙○○
即  被  告
                    （現另案在臺灣桃園監獄執行中）
被      告  甲○○
                    原住桃園縣龜山鄉○○路132號
上二人共同
指定辯護人  本院公設辯護人王永炫
上列上訴人等因被告等強盜案件，不服臺灣桃園地方法院97年度
訴字第823 號，中華民國97年12月8 日第一審判決（起訴案號：
臺灣桃園地方法院檢察署97年度偵字第14187 號、第14728 號）
，提起上訴，本院判決如下：
    主  文
上訴駁回。
    事  實
一、緣林智緯（業經原審判處有期徒刑4 月確定）與姓名年籍不
    詳綽號「宏吉」之成年男子於民國（下同）97年4 月間某日
    ，在臺灣地區某不詳地點一同唱歌、喝酒，席間綽號「宏吉
    」之人談及因感情糾紛對丙○○甚為不滿，願意提出新臺幣
    （下同）5 萬元充作毆打丙○○之報酬，林智緯認有利可圖
    ，乃將此訊息告知甲○○，並向甲○○表示事成之後可得報
    酬2 、3 萬元，甲○○貪圖此利，乃與林智緯基於傷害人身
    體之犯意聯絡，由林智緯聯絡綽號「宏吉」之人以取得丙○○之行蹤，甲○○則負責下手毆打丙○○，謀議既定，林智
    緯自綽號「宏吉」之人處取得丙○○之任職、住所等基本資
    料，並於同年4 月20日晚間某時先至丙○○任職地點，確認
    丙○○是日尚在該處工作，即以0000000000號行動電話撥打
    甲○○持用之0000000000號行動電話通知甲○○準備，並繼
    續在丙○○任職地點等待丙○○下班，甲○○於接獲林智緯
    電話後，乃於同日晚間10時許，以電話詢問乙○○是否有毆
    打他人賺取代價之意願，乙○○應允後，甲○○、乙○○即
    共同基於傷害之犯意聯絡，分別騎乘機車至林智緯告知之地
    點等候，另一方面，林智緯在丙○○下班後，即尾隨丙○○
    旺，並在丙○○即將返抵住所前，再以電話通知甲○○毆打
    目標即將出現，嗣於翌日（21日）凌晨1 時20分許，甲○○
    、乙○○見丙○○步行至桃園縣蘆竹鄉○○路108 巷時，迅
    即衝上前，甲○○持隨地拾撿之木棍1 支，乙○○則以徒手
    之方式，猛力毆打丙○○頭部、背部、四肢達數分鐘之久，
    其後乙○○並將丙○○壓制在地上，甲○○見已達目的，隨
    即撥打電話向林智緯回報，並詢以是否要拍照取證，林智緯
    告以無庸照相，要甲○○逕行離開即可。而甲○○、乙○○
    離去現場之前，復接續上開傷害之犯意，持續分持木棍及徒
    手毆打丙○○（甲○○、乙○○共同傷害部分，均經原審判
    處有期徒刑3 月確定）。其間，乙○○見丙○○手中之皮包
    ，竟心生歹念，另基於意圖為自己不法所有之犯意，利用無
    強盜犯意之甲○○持前開質地堅硬、客觀上足以對人之生命
    、身體、安全構成威脅，具有危險性之木棍毆擊丙○○之機
    會，下手強取丙○○手中之皮包（內有現金約3,900 元、身
    分證、駕照、行照、健保卡各1 張、金融卡4 張），丙○○
    因遭甲○○持木棍胡亂揮打已久，且其緊握皮包之手遭甲○○擊中，猛烈之疼痛感致丙○○不能抗拒，只能鬆手，任由
    乙○○將手中皮包強行取走，乙○○於得手後，旋即逃離現
    場，甲○○見乙○○已離開，始中止繼續毆打丙○○，隨乙○○之後跑離現場，2 人遂各自騎乘機車逃逸。嗣丙○○報
    警處理，經警調閱監視錄影畫面、通聯紀錄後，始循線查悉
    前情。
二、案經丙○○訴由桃園縣政府警察局蘆竹分局報告臺灣桃園地
    方法院檢察署檢察官偵查起訴。
    理  由
壹、程序方面：
    按被告以外之人於審判外之陳述，雖不符刑事訴訟法第159
    條之1 至第159 條之4 之規定，而經當事人於審判程序同意
    作為證據，法院審酌該言詞陳述或書面陳述作成時之情況，
    認為適當者，亦得為證據；當事人、代理人或辯護人於法院
    調查證據時，知有刑事訴訟法第159 條第1 項不得為證據之
    情形，而未於言詞辯論終結前聲明異議者，視為有前項之同
    意，刑事訴訟法第159 條之1 、第159 條之5 第1 項、第2
    項分別定有明文。經查，本判決下列所引用之被告以外之人
    於審判外之陳述或非供述證據，檢察官、被告及辯護人於本
    院言詞辯論終結前均未聲明異議，本院審酌上開證據資料製
    作時較無人情施壓或干擾，亦無不當取供，及證明力明顯過
    低之瑕疵，認以之作為證據應屬適當，故揆諸前開規定，認
    前揭證據資料有證據能力，合先敘明。
貳、實體方面（被告乙○○所犯加重強盜罪部分）：
一、訊據被告乙○○固坦承有於上開傷害被害人丙○○之際，取
    走丙○○之皮包之事實不諱，惟矢口否認有何加重強盜之犯
    行，辯稱：案發當時被害人之皮包係因甲○○持木棒毆打掉
    落地上，當時伊並未動手毆打被害人，係後來毆打被害人完
    畢後，始臨時起意將被害人之皮包拿走，伊僅構成搶奪云云
    。惟查：
（一）證人丙○○於原審審理時證稱：當時伊被被告2 人拿木棍
      亂打伊之腳、頭等部位，打完後，將伊壓在地上，其中1
      人拿手機打電話，當時伊有喊救命，被告等人叫伊閉嘴，
      其中1 人講完電話後，2 人又聯手拿木棍持續亂打伊，其
      中1 人在伊被亂打時搶走伊之皮包，伊之皮包（即一般之
      手拿包，比A4紙一半再大一點）係用左手夾在腋下，伊被
      壓在地上時，臉朝地面，手在前面，皮包拿在手上，伊被
      打時也有用皮包抵擋，伊被毆打期間皮包都拿在手上，後
      來是被硬行搶走。是被告2 人中之1 人用力扯伊皮包，另
      1 人拿木棍打伊之手，伊有拼命保護皮包，不想被搶走，
      後來因為伊手部被打得很痛，始放掉皮包，所以伊手有受
      傷。伊被壓在地上時無法反抗，且從伊被壓在地上到毆打
      伊之被告等人離開，伊均無站起來等語（見原審卷第78頁
      至第85頁）。核與其於偵查中證稱：伊將手提包夾得很緊
      ，但是被硬搶走，其中1 名男子要搶伊手提包，伊與該名
      男子發生拉扯，另一個人就拿木棍打伊，使伊無法抗拒，
      手提包才在拉扯中被搶走，拉伊手提包之人不是打電話之
      人等語（見97年度偵字第14728 號卷第102 頁），大致相
      符。觀諸證人丙○○對於案發經過證述詳盡，並無任何悖
      情違理之處，且證人丙○○與被告乙○○素不相識，並無
      仇怨，倘證人丙○○所有之皮包早已因被告甲○○、乙○○之毆打而脫離而掉落地上，證人丙○○實無刻意捏造其
      皮包遭強取之情節，而誣指被告乙○○入罪之動機，是證
      人丙○○之皮包係遭被告甲○○、乙○○毆打時，被告乙○○自證人丙○○手中強取，而非已脫離證人丙○○之持
      有，再由被告乙○○在地上撿走，可以認定，被告乙○○
      前開所辯，無非事後卸責之詞，委無足取。
（二）再證人即同案被告甲○○於警詢時亦證稱：伊有在路邊隨
      地撿拾木棍埋伏等候被害人，見被害人駕車回來下車後即
      與被告乙○○衝向前持木棍毆打被害人，打了約1 分多鐘
      後，伊就在現場打電話給林智緯詢問是否要拍照，林智緯
      說不用，要伊先走。伊於離開後，被告乙○○有打電話告
      知伊有拿走被害人之皮包，後將皮包丟在水溝內等語（見
      同上偵查卷第10頁及其反面）。嗣於檢察官偵查中亦為相
      同之證述（見同上偵查卷第65頁至第66頁）。即被告乙○○於偵查中亦自承：伊與被告甲○○等到被害人丙○○後
      ，就馬上衝過去毆打被害人，由甲○○拿木棍打被害人，
      伊以徒手方式對被害人拳打腳踢，過程中伊有用手壓住被
      害人之脖子、肩膀，由甲○○持續毆打，打完後伊繼續壓
      制被害人，甲○○則以自己之手機撥打電話給委託者，問
      是否需要拍照，但之後沒有拍照，後來伊臨時起意將手提
      包拿走等語（見同上偵查卷第60頁）。此外，復有被害人
      受傷照片、現場照片、錄影監視翻拍照片等件附卷，及木
      棍1 支扣案可資佐證。顯見被告及證人即同案被告甲○○
      確有徒手或持木棍毆打被害人丙○○，並於毆打證人丙○○後，由被告甲○○撥打電話向林智緯詢問是否要拍照存
      證，而被告乙○○確有取走被害人之皮包等情無訛。
（三）按強盜罪之構成，固以其所實施之強暴、脅迫是否已達於
      使人不能抗拒之程度為必要，然是否不能抗拒，應就社會
      一般通念，在客觀上是否足以抑制被害人之意思自由為斷
      （最高法院71年台上字第1040號、81年台上字第867 號判
      決意旨可資參照）。又所謂使被害人達於不能抗拒之程度
      云者，即須行為人所使用之方法，在客觀上使被害人處於
      不能抗拒或難於抗拒，致不能保持其對財物或財物上利益
      之現實支配力而言，亦即依行為人當時行為之性質及當時
      存在之具體事實情狀可抑制被害人之抗拒即足當之，至被
      害人實際上有無反抗，與本罪之成立要無影響（最高法院
      83年度台非字第223 號、80年台上字第4075號判決同此意
      旨）。又刑法上搶奪與強盜雖同具不法得財之意思，然搶
      奪係乘人不備，公然掠取他人之財物，如施用強暴脅迫，
      至使不能抗拒而取其財物或使其交付者，則為強盜罪（最
      高法院93年台上字第1166號判決、64年台上字第1165號判
      例亦同此意旨）。經查，本件被害人丙○○遭被告等人壓
      制在地上，並由被告甲○○持木棍及被告乙○○徒手毆打
      達1 分鐘之久，其僅能以手或持皮包防禦，且被告甲○○
      持以毆打被害人之木棍材質堅硬，倘以之攻擊人身體，對
      於人之生命、身體及安全均有可能造成難以預測之傷害，
      自屬刑法上所稱之兇器自明，佐以上開木棍經被告甲○○
      攻擊被害人後亦呈斷裂狀態，有照片1 紙在卷可憑（見同
      上偵查卷第37頁），另被害人丙○○亦證述遭被告甲○○
      、乙○○等2 人「亂打」等情，是就社會一般通念，在客
      觀上難認被害人丙○○於此情況下其意思自由不被壓制，
      而被告乙○○係利用被告甲○○持續持前開在客觀上足以
      對人之生命、身體、安全構成威脅，足供兇器使用之木棍
      胡亂毆打被害人丙○○之機會，下手強取被害人丙○○手
      中之皮包，被害人丙○○雖極力防護其財物，仍因不堪持
      續被毆打，且手部遭被告甲○○所持木棍擊中，始鬆開緊
      握皮包之手，任由被告乙○○將皮包取走，是就本件整體
      犯罪行為觀察，被告乙○○取走被害人丙○○皮包之時，
      被害人丙○○係遭被告甲○○、乙○○合力痛毆之狀態，
      徵諸社會一般通念早已達到無法抗拒之程度。縱令被告乙○○所辯系爭皮包係由伊於地上拿取等情屬實，被害人亦
      係在不能抗拒之情況下，眼睜睜看著被告乙○○將其皮包
      拿走，實無解於強盜罪之成立，更與搶奪罪係乘人不備之
      情形有間，被告乙○○前開所辯並無法為有利之認定。
（四）綜上所述，本件事證已臻明確，被告乙○○所辯無非避重
      就輕之詞，不足採信，被告乙○○此部分犯行洵堪認定，
      應予依法論科。
二、核被告乙○○強取被害人丙○○皮包之所為，係犯刑法第33
    0 條第1 項之攜帶兇器加重強盜罪。被告乙○○利用無強盜
    犯意之被告甲○○持材質堅硬，在客觀上足以對人之生命、
    身體、安全構成威脅，具有危險性，核屬兇器之木棍毆打被
    害人丙○○至其無法抗拒之機會，下手強取被害人之皮包，
    屬間接正犯。
三、原審認被告乙○○此部分犯行罪證明確，因而依刑法第330
    條第1 項之規定，並審酌被告乙○○正值青年，不思以正當
    途徑賺取生活費用，竟在毆打被害人後，見財起意，並以強
    暴之方式強取被害人財物，嚴重危害社會治安，兼衡被告乙○○之素行、智識程度、犯罪之手段，暨犯後態度等一切情
    狀，量處被告乙○○加重強盜部分有期徒刑7 年4 月，另說
    明扣案之木棍1 支（已斷成2 截）雖係供本件加重強盜犯行
    所用之物，然該木棍1 支係被告甲○○隨地撿拾，尚難認係
    屬被告所有之物，且依其物之性質又非屬違禁物，尚乏沒收
    之依據，爰不予宣告沒收。其認事用法，並無違誤，量刑亦
    稱妥適，被告上訴意旨，仍執前詞，否認犯行，並無理由，
    應駁回之。
參、實體方面（被告甲○○被訴共同加重強盜部分）：
一、公訴意旨略以：被告甲○○於與乙○○前揭毆打丙○○後，
    另基於意圖為自己或他人不法所有之犯意，由被告乙○○徒
    手強取丙○○隨身攜帶之皮包（內有現金約3,900 元、身分
    證、駕照、行照、健保卡各1 張、金融卡4 張），丙○○因
    遭毆打已久，乃致無法抗拒，該手提包遂遭被告乙○○強取
    得手。因認被告甲○○此部分亦涉有刑法第330 條第1 項之
    加重強盜罪嫌等語。
二、按犯罪事實應依證據認定之，無證據不得認定犯罪事實；又
    不能證明被告犯罪者，應諭知無罪之判決，刑事訴訟法第15
    4 條第2 項、第301 條第1 項分別定有明文。又事實之認定
    ，應憑證據，如未能發現相當證據，或證據不足以證明，自
    不能以推測或擬制之方法，為裁判基礎；且認定不利於被告
    之事實須依積極證據，苟積極證據不足為不利於被告事實之
    認定時，即應為有利於被告之認定；另認定犯罪事實所憑之
    證據，雖不以直接證據為限，間接證據亦包括在內，然而無
    論直接證據或間接證據，其為訴訟上之證明，須於通常一般
    之人均不致有所懷疑，而得確信其為真實之程度者，始得據
    為有罪之認定，倘其證明尚未達到此一程度，而有合理之懷
    疑存在，無從使事實審法院得為有罪之確信時，即應由法院
    諭知被告無罪之判決（最高法院40年台上字第86號、30年上
    字第816 號、76年台上字第4986號判例同此意旨）。次按刑
    事訴訟法第161 條已於91年2 月8 日修正公布，修正後同條
    第1 項規定：檢察官就被告犯罪事實，應負舉證責任，並指
    出證明之方法。因此，檢察官對於起訴之犯罪事實，應負提
    出證據及說服之實質舉證責任。倘其所提出之證據，不足為
    被告有罪之積極證明，或其闡明之證明方法，無從說服法官
    以形成被告有罪之心證，基於無罪推定之原則，自應為被告
    無罪判決之諭知（最高法院92年台上字第128 號判例亦同此
    意旨）。
三、公訴人認被告甲○○涉有前開加重強盜罪嫌，無非係以：（
    一）證人丙○○之證述。（二）共同被告乙○○之證述。（
    三）被害人受傷照片、現場照片、被告乙○○丟棄被害人皮
    包照片、錄影監視翻拍照片，及木棍1 支等件，資為論據。
    惟訊據被告甲○○堅詞否認有何加重強盜犯行，辯稱：伊並
    不知道被告乙○○拿走被害人皮包這件事情，伊毆打被害人
    純粹是為教訓被害人，並非要搶被害人之皮包，且在毆打被
    害人過程中，伊也很緊張，當時係朝被害人身上亂打，係因
    對方反抗所以才繼續毆打被害人，使其無法站起來。在毆打
    過程中只看到被告乙○○將被害人壓制在地上, 並未見乙○○搶被害人之皮包等語。經查：
（一）按共同正犯之所以應對其他共同正犯所實施之行為負其全
      部責任者，以就其行為有犯意之聯絡為限，若他犯所實施
      之行為，超越原計畫之範圍，而為其所難預見者，則僅應
      就其所知之程度，令負責任，未可概以共同正犯論（最高
      法院50年台上字第1060號判例可資參照）。
（二）證人林智緯於警詢及偵查時均證述：案發前伊確有與被告
      甲○○謀議毆打被害人，然並未授意被告甲○○行搶被害
      人，事後亦不知被告甲○○等人有行搶被害人等語（見同
      上偵查卷第16頁、第71頁）。再證人乙○○於警詢及原審
      審理時亦證稱：原本被告甲○○找伊到現場之目的僅為毆
      打被害人，強盜部分係伊個人之行為，被告甲○○並不知
      情等語（見97年度偵字第14187 號卷第6 頁反面），互核
      證人林智緯、乙○○所證，顯見被告甲○○與同案被告林
      智緯、乙○○等人於案發前，確僅有傷害被害人丙○○之
      犯意聯絡甚明。
（三）又證人丙○○於偵查中證稱：伊皮包夾得很緊，但被硬搶
      走，是其中1 名男子要搶伊皮包，伊跟他發生拉扯，另外
      1 名男子就拿木棍打伊，使伊無法抵抗，皮包才在拉扯過
      程中被搶走。該2 人係先打伊，將伊壓制在地上後打電話
      ，打完電話就開始搶伊皮包，搶走之後他們就跑了等語（
      見97年度偵字第14187 號卷第63頁至第64頁）；復於原審
      審理時證述：被告2 人係1 人用力扯皮包，另1 人拿木棍
      打伊之手，讓伊放掉皮包，伊拚命保護伊之皮包，不想被
      被告等人搶走，後來就打伊之手，使伊放掉皮包。伊被壓
      制在地上時，被告在講電話，此時並沒有被攻擊，係講完
      電話後，被告等人才又開始打伊，被告係持木棍持續亂打
      ，伊於被亂打時，其中1 名被告有搶伊皮包之動作，因伊
      抓住皮包之鐵製扣環，所以皮包沒有被搶走，後來係拉扯
      皮包時，有1 人打伊之手，伊手很痛鬆開手，皮包始被搶
      走等語（見原審卷第80頁至第85頁）。證人乙○○於偵查
      中則證述：伊打完被害人丙○○後，繼續壓制丙○○，被
      告甲○○以手機打電話給委託者，後來伊看到皮包在地上
      ，所以臨時起意把皮包拿走，被告甲○○是事後才知道伊
      將皮包拿走，伊於警詢時以為被告甲○○知道伊有拿皮包
      ，伊拿走皮包後先離開，被告甲○○是之後才離開等情（
      見97年度偵字第14187 號卷第47頁至第48頁）；於原審審
      理時復證稱：伊與被告甲○○事先有討論好要去教訓丙○○，事前沒有說好如何分工，到現場後決定由被告甲○○
      拿棍子，伊徒手打。伊係在被告甲○○打電話時，發現丙○○之皮包，當時丙○○還被伊壓在地上，後來因為丙○○撿起斷棍之一節準備要打被告甲○○，伊見狀又與被告
      甲○○一起打丙○○，伊拿到皮包後即先跑離開現場，被
      告甲○○跑在伊後面，到機車停放處時，伊把皮包掛在機
      車前方掛勾處，被告甲○○應該沒有看到，之後伊就騎機
      車直接回家，回到家後伊有打電話給被告甲○○，並說伊
      撿到一個皮包等語（見原審卷第125 頁至第132 頁），相
      互勾稽，除被告乙○○就如何取走皮包之過程與被害人丙○○所證不相一致之外，其等就被害人丙○○係遭被告甲○○、乙○○毆打，並遭乙○○壓制在地上，且由被告甲○○撥打電話給林智緯回報毆打被害人之情形，而於上開
      傷害被害人期間，並無任何人強搶被害人之皮包，係在被
      告甲○○與被告林智緯聯絡過後，由被告乙○○取走丙○○皮包之證詞，則無不同。詳究被害人丙○○及被告乙○○前開之陳述，被告甲○○與乙○○於第一次毆打被害人
      後至被告甲○○撥打電話予委託者（即林智緯）期間，並
      無任何口頭上強盜犯意連絡之行為，而被告甲○○與林智
      緯電話連絡僅係報告教訓被害人之情況，並非另受指示強
      盜被害人之皮包，而於被告甲○○講畢電話後，被害人因
      有反抗之舉動，隨即又遭被告甲○○持木棍持續亂打，上
      開皮包係於第二次遭毆打過程中由被告乙○○取走，而於
      被告甲○○講完電話至被害人皮包遭被告乙○○取走之間
      ，被告甲○○與乙○○彼此間亦無以言語或舉動進行任何
      強盜犯意連絡之行為。雖被害人丙○○證述其係因手部遭
      被告甲○○持木棍擊中，致其鬆開緊握皮包之手，被告乙○○始得強取皮包得手等情明確，然其亦不否認被告甲○○始終係以「亂打」方式毆打伊之身體，並非一直以其持
      皮包之手作為攻擊之對象，且被害人受傷之部位遍及頭部
      、背部、四肢等全身，除有被害人丙○○上開證述外，亦
      有其所提出之受傷照片7 幀附卷可稽（見97年度偵字第14
      72 8號卷第31頁至第34頁）。則被害人之皮包係經被告甲○○持棍棒擊中手部脫離等情縱然屬實，亦難遽認被告甲○○該次持棍棒擊中被害人手部之行為，並非出於隨機毆
      打被害人所致。再縱認被告甲○○有看見被告乙○○下手
      強取證人丙○○皮包，而有持續毆打被害人丙○○之行為
      屬實，然被害人丙○○既自承其被毆打時有以系爭皮包阻
      擋攻擊等情，已如前述（見原審卷第80頁），被告甲○○
      自可能誤認被告乙○○拉扯被害人之皮包之行為只是不讓
      被害人以皮包護衛身體，原因或有多端，是被告甲○○於
      被告乙○○與被害人丙○○在拉扯皮包之際，持棍棒毆打
      被害人手部之行為，究係僅為讓被告乙○○順利搶下被害
      人之皮包，或僅持續基於傷害犯意毆打被害人，由上述外
      觀行為實亦無從判斷，既無證據證明被告甲○○與被告乙○○間有何強盜犯意連絡，基於「罪疑利益歸於被告」之
      原則，自不得僅以被告甲○○有攻擊被害人手部之客觀事
      實，即遽認被告甲○○與被告乙○○就強盜部分犯行亦有
      犯意聯絡及行為分擔。況被告乙○○於強盜上開皮包後，
      並非將皮包內之財物朋分予被告甲○○，而係自行吃喝花
      用完畢等情，亦分經被告甲○○、乙○○於警詢及偵查時
      證述一致（見97年度偵字第14187 號卷第19頁反面；97年
      度偵字第14728 號卷第60頁），益徵被告甲○○並無參與
      強盜犯行，且事後亦無分贓行為甚明。
（四）綜上所述，被告甲○○與乙○○之間於案發前及案發過程
      中均並無任何犯意聯絡，被告甲○○於事後亦無參與任何
      分贓行為，足認被告乙○○強取被害人丙○○皮包之行為
      ，顯已超越原計畫傷害被害人丙○○之範圍，則被告甲○○自不得論以加重強盜犯行之共同正犯。準此，本件依據
      公訴人所提出之前開證據並不足以證明被告有何公訴意旨
      所指之犯行。此外，復查無其他積極之證據足以證明被告
      有何侵占之行為，揆諸前開說明，不能證明被告甲○○此
      部分犯罪，自應為其無罪判決之諭知。
四、原審以不能證明被告甲○○犯罪，而判決其被訴加重強盜罪
    部分無罪，其認事用法，並無違誤。檢察官上訴意旨以：關
    於被害人丙○○皮包遭強盜之過程，業經被害人丙○○於偵
    訊時證稱：案發時伊將皮包夾得很緊，惟遭被告甲○○、乙○○2 人搶走，其中1 人搶其皮包時，伊與該人發生拉扯，
    另1 人則持木棍毆打伊，致伊無法抵抗，皮包因而遭搶走等
    語；復於原審審理時證稱：被告甲○○、乙○○2 人中之1
    人用力拉扯伊之皮包，另1 人則持木棍打伊手部，使其放開
    皮包等語，則依被害人丙○○證述上開情節可知，被告甲○○、乙○○2 人中之1 人持木棍毆打被害人丙○○之手部，
    以利另1 人搶走被害人丙○○所有之皮包等語明確。另參諸
    該皮包之大小約較A4紙一半再大一點，被害人丙○○遭毆打
    期間，該皮包均握於被害人手中等情，亦據被害人丙○○證
    述明確，該皮包外型不小，且在被害人丙○○遭被告毆打期
    間均在被害人手中，則被告甲○○在毆打被害人之際，當無
    不見系爭皮包之理，因此縱認被告甲○○在事前並未與被告
    乙○○就強盜部分有何犯意聯絡，然被告甲○○既於毆打被
    害人丙○○時已見被告乙○○強取被害人之皮包，仍持續毆
    打證人之手部致其無法抗拒而放手，以此方式便利被告乙○○強取被害人之財物，則被告甲○○與乙○○就強盜部分有
    犯意連絡及行為分擔，至為明顯。原審未審究及此，而認定
    被告甲○○就加重強盜部分無罪，自有可議之處，請求撤銷
    原判決云云。惟查：告訴人之指訴係使被告受刑事訴追為目
    的，告訴人之指陳，難免故予誇大，有時亦有予渲染之可能
    ，告訴人丙○○前揭證詞，僅能證明被告甲○○於被告乙○○拉扯其皮包之際，恰有持木棍攻擊其手部致令其鬆脫皮包
    之行為，尚不足認定被告甲○○已有逾越事前傷害被害人丙○○犯意聯絡之情狀，詳如前述。綜上所述，檢察官此部分
    之上訴，並無理由，應駁回之。
據上論斷，應依刑事訴訟法第368 條，判決如主文。
本案經檢察官張熙懷到庭執行職務。
中    華    民    國    98    年    5    月    13    日
                  刑事第十四庭審判長法  官  陳志洋
                                    法  官  梁耀鑌
                                    法  官  謝靜恒
以上正本證明與原本無異。
檢察官、被告乙○○如不服本判決，應於收受送達後10日內向本
院提出上訴書狀，其未敘述上訴之理由者並得於提起上訴後10日
內向本院補提理由書（均須按他造當事人之人數附繕本）「切勿
逕送上級法院」。
被告甲○○不得上訴。
                                    書記官  陳珮茹
中    華    民    國    98    年    5     月    13    日
附錄：本案論罪科刑法條全文
中華民國刑法第330條
犯強盜罪而有第321 條第1 項各款情形之一者，處7 年以上有期
徒刑。
前項之未遂犯罰之。


司法院資訊處製作；財團法人民間司法改革基金會備份。
